臺灣高等法院臺中分院刑事判決　　　 94年度交上易字第501號
上　訴　人
即　被　告　乙○○
上列上訴人因過失傷害案件，不服臺灣南投地方法院94年度交易
字第22號中華民國94年3月21日第一審判決（起訴案號：臺灣南
投地方法院檢察署93年度偵字第3740號），提起上訴，本院判決
如下：
    主  文
原判決撤銷。
乙○○從事業務之人，因業務上之過失傷害人，處有期徒刑陸月
，如易科罰金，以佰元折算壹日。
    事  實
一、乙○○係福興行商號營業大貨車之司機，為從事駕駛業務之
    人，於民國93年5月29日22時10分許，駕駛車牌號碼225─Ｑ
    Ａ號營業大貨車，沿國道三號高速公路由南往北方向行駛，
    途經北上二三二點七公里處，遇有大雨之路段時，本應注意
    汽車行駛時，駕駛人應注意車前狀況，隨時採取必要之安全
    措施，及汽車行駛高速公路，應依速限標誌指示，但遇有大
    雨，致其能見度甚低時，其時速應低於四十公里或暫停路肩
    ，而依當時情形，路面無缺陷，亦無障礙物，並無不能注意
    之情事，竟疏未注意車前狀況，且於遇大雨時，仍貿然以時
    速七十五公里左右之速度行駛。致其前方同向之自用小客車
    突然煞車時，其一時緊急煞車閃避，造成其所駕駛之營業大
    貨車失控撞及內側路肩之護欄（起訴書誤載為外側路肩）後
    ，再打滑，致其營業大貨車掉頭逆向橫於高速公路內側車道
    與內側路肩中。適甲○○駕駛車牌號碼Ｘ2─7667號自用小
    貨車附載丙○○同向駛來，因閃避不及而撞及乙○○所駕駛
    之上開營業大貨車。甲○○因之受有右手掌、左手第五指（
    雙手1×0.1公分，1×0.5公分）、雙膝（兩膝2×2公分，5
    ×3公分），及左小腿擦傷與全身多處挫傷、第三、四腰椎
    椎間盤破裂合併下背痛及坐骨神經痛等傷害，另丙○○則受
    有頭部外傷、合併腦挫傷、蜘蛛網膜下腔出血、前額撕裂傷
    6公分、擦傷、左肩挫傷及四肢多處擦傷等傷害。乙○○於
    肇事後，在有偵查職權之機關尚不知何人為肇事者時，即留
    在現場向到場處理之警員表明其為肇事者，並陳述肇事之經
    過，而接受裁判。
二、案經甲○○、丙○○訴由南投地方法院檢察署檢察官偵查起
    訴。
　　理  由
一、訊據上訴人即被告乙○○（下稱被告）對於其當時係福興行
    商號營業大貨車之司機，於駕駛營業大貨車在上開時地以時
    速七十五公里左右之速度行駛，因疏未注意車前狀況，致其
    前方同向之自用小客車突然煞車時，其一時緊急煞車閃避，
    致其所駕駛之營業大貨車失控撞及內側路肩之護欄後，再打
    滑，致其營業大貨車掉頭逆向橫於高速公路內側車道與內側
    路肩中，造成告訴人甲○○駕駛附載告訴人丙○○之自用小
    貨車同向駛來，因閃避不及而撞及其所駕駛之營業大貨車，
    致告訴人甲○○、丙○○受有上述之傷害一情，業已坦承不
    諱，核與告訴人甲○○、丙○○於警詢時所指訴之情節相符
    。並有現場照片六幀、佑民醫院、中國醫藥大學附設醫院、
    聯安醫院及童綜合醫院診斷證明書影本共六紙、福興行營利
    事業登記證及福興行負責人蔡嫺慧所出具之證明書各一紙附
    卷可稽。另依道路交通事故調查報告表 (一)顯示，當時天
    候下雨。依道路交通事故交通現場圖顯示，肇事地在國道三
    號高速公路北上二三二點七公里由南往北方向之車道上，被
    告所駕駛之營業大貨車於失控後，掉頭逆向橫於國道三號高
    速公路南往北之內側車道與內側路肩中，而告訴人甲○○所
    駕駛之號自用小貨車於撞及被告所駕駛之上開營業大貨車後
    ，停在國道三號高速公路由南往北之外側車道及外側路肩上
    。而被告於警詢時供稱：伊當時由屏東至台北，當時下雨路
    況不好，伊車行駛外側車道，時速約七十五公里，因當時前
    車踩煞車，伊亦煞車，但伊車即失控撞上內側護欄，伊車又
    掉頭逆向後，再被後方為告訴人駕駛之自用小貨車撞上伊車
    頭等語，而告訴人甲○○於警詢時亦證稱：當時下雨路況不
    好，伊車由台南至台中，伊前車之被告大貨車忽然失控撞向
    內側護欄，車子即掉頭逆向，伊雖煞車，然仍無法閃避致撞
    上被告之車等語。綜上研判，福興行商號營業大貨車司機之
    被告駕駛營業大貨車，於上開時地，未注意車前狀況，隨時
    採取必要之安全措施，且於遇有大雨時亦未其將其車速減低
    至四十公里以下，竟貿然以時速七十五公里左右之速度行駛
    ，致其前方同向之自用小客車突然煞車時，其一時緊急煞車
    閃避，致其所駕駛之營業大貨車失控撞及內側路肩之護欄後
    ，再打滑，致其營業大貨車掉頭逆向橫於高速公路內側車道
    與內側路肩中，而為煞車不及之告訴人甲○○所駕駛之自用
    小貨車所撞及，造成告訴人甲○○、丙○○受有上述之傷害
    。按汽車駕駛人應注意車前狀況，隨時採取必要之安全措施
    。又汽車行駛高速公路，應依速限標誌指示，但遇有大雨，
    致其能見度甚低時，其時速應低於四十公里或暫停路肩，道
    路交通安全規則第94條第3項及高速公路交通管制規則第5條
    第1項分別定有明文。被告駕車自應注意上開規定，而依當
    時情形，被告並無不能注意之情形，竟疏於注意為之，以致
    肇事，被告之行為自有過失。且被告之過失行為，與告訴人
    甲○○、丙○○之受傷間，具有相當因果關係，是被告過失
    傷害之犯行洵堪認定。
二、核被告所為，係犯刑法第284條第2項前段業務過失傷害罪。
    。被告係以一過失行為，同時致告訴人甲○○、丙○○受傷
    ，侵害二法益，屬一行為觸犯數罪名之想像競合犯，應依刑
    法第55條之規定，從同一重之業務過失傷害罪處斷。另被告
    於肇事後，在有偵查職權之機關尚不知何人為肇事者時，即
    留在現場向到場處理之警員表明其為肇事者，並陳述肇事之
    經過，而接受裁判，業經被告於警詢時供述明確，並有道路
    交通事故調查報告表 (一)、(二)可稽，核與自首之規定相
    符，自應依刑法第62條前段之規定減輕其刑。原審以被告罪
    證明確，予以論罪科刑，固非無見，惟被告係以一過失行為
    ，同時致告訴人甲○○、丙○○受傷，侵害二法益，屬一行
    為觸犯數罪名之想像競合犯，應依刑法第55條之規定，從同
    一重之業務過失傷害罪處斷，原判決竟漏論此部分，自有未
    洽。被告上訴指摘原判決量刑過重，雖非有理由，然原判決
    既有上開可議之處，即屬無可維持，自應由本院將原判決撤
    銷改判。爰審酌被告素行良好、過失之程度、告訴人甲○○
    、丙○○所受之傷勢、被告坦承犯行及迄今未與告訴人甲○○、丙○○達成民事和解而賠償其等所受損害等一切情狀，
    量處如主文第二項所示之刑，並諭知易科罰金之折算標準。
    查被告迄迄今未與告訴人甲○○、丙○○達成民事和解而賠
    償其等所受損害，自不宜宣告緩刑，是被告聲請本院予以併
    宣告緩刑，自不應准許。
據上論結，應依刑事訴訟法第369條第1項前段、第364條、第299
條第1項前段，刑法第284條第2項前段、第55條、第62條前段、
第41條第1項前段，罰金罰鍰提高標準條例第1條前段、第2條，
判決如主文。
本案經檢察官丁○○到庭執行職務。
中　　華　　民　　國　　94　　年　　8　　月　31       日
            刑事第八庭  審判長法  官  羅  得  村
                              法  官  劉  榮  服
                              法  官  巫  政  松
上列正本證明與原本無異。
不得上訴。
                              書記官  陳  妙  瑋
中　　華　　民　　國　　94　　年　　9　　月　　5      日
附錄本案科刑法條
刑法第284條第2項前段：
從事業務之人，因業務上之過失傷害人者，處一年以下有期徒刑
、拘役或一千元以下罰金。
                                                      Ａ
